【裁判字號】    89,訴,1659
【裁判日期】    890830
【裁判案由】    偽造有價證券等
【裁判全文】
臺灣高雄地方法院刑事判決                        八十九年度訴字第一六五九號
    公  訴  人  臺灣高雄地方法院檢察署檢察官
    被      告  甲○○
    指定辯護人  本院公設辯護人乙○○
右列被告因偽造有價證券等案件，經檢察官提起公訴（八十九年度偵字第一三一二號
），本院判決如左：
    主  文
甲○○意圖供行使之用，而偽造有價證券，處有期徒刑壹年陸月，緩刑肆年。
偽造之「普力揚科技」、「張清松」為發票人、發票日八十九年四月十二日、票面金
額新台幣二萬元、票號ＦＡ0000000號、付款人高雄市農會信用部新庄分部之
支票壹紙沒收。
    事  實
一、甲○○與丙○○係夫妻，甲○○於八十九年四月初某日晚間，在高雄市○○區○○路一四六巷五十二號住處，因向其妻丙○○索款花用未果，乃意圖為自己不法
    之所有，利用丙○○睡覺不注意之際，竊取丙○○所有之高雄市農會信用部新庄
    分部、帳號六五二八號、支票號碼為0000000號至0000000號之空
    白支票十二張得手備用（親屬間竊盜未具告訴，不另為不受理之諭知）。嗣基於
    意圖供自己行使之用，於竊得上開支票後之某時，先在高雄市○○區○○街某處
    利用不知情之不詳姓名之成年人偽刻非真有其公司及其人之「普力揚科技」、「
    張清松」之印章各一枚後，復於八十九年四月十日十七時五十二分許，至高雄市
    三民區○○路與熱河街口丁○○經營之通訊行，在前開所竊得十二張中票號00
    00000號之空白支票上，蓋用偽刻之「普力揚科技」、「張清松」之印章，
    偽造「普力揚科技」、「張清松」為發票人、發票日八十九年四月十二日、票面
    金額新台幣（下同）二萬元、付款人為高雄市農會信用部新庄分部之支票一紙，
    並持之行使，以支付向丁○○購買行動電話及配件之價款二萬元。丁○○於收受
    該紙偽造之支票後，於八十九年四月十九日，持向合夥人鄭文立在遠東商業銀行
    高雄四維分行之帳戶內代收，因該票印鑑不符而退票，高雄市票據交換所函請警
    方調查，始察悉上情。
二、案經高雄市政府警察局左營分局移送臺灣高雄地方法院檢察署檢察官偵查起訴。
    理  由
一、右揭事實，業據被告甲○○迭於警偵訊及本院審理時供認不諱，核與被害人丁○○於警訊指訴之情節相符，並經證人即被告之妻丙○○於偵查中證述屬實，復有
    上開偽造之支票、遺失票據申報書、掛失止付票據提示人資料查報表、票據註銷
    止付申請書、高雄市票據交換所退票理由單暨高雄市票據交換所八十九年四月二
    十七日高市票交業乙字第一０四二號函各一紙附卷可稽，事證明確，被告犯行堪
    以認定。
二、核被告甲○○所為，係犯刑法第二百零一條第一項之意圖供行使之用而偽造有價
    證券罪。被告偽刻「普力揚科技」「張清松」印章之行為，為偽造印文之行為所
    吸收，而偽造上開二枚印文，則為偽造有價證券之部分行為；又其偽造有價證券
    後復持以行使行為，應為偽造有價證券之高度行為所吸收，均不另論罪。又被告
    利用不知情之成年人偽刻「普力揚科技」「張清松」印章之行為，係間接正犯。
    且被告行使偽造之有價證券之行為，係為清償其購買行動電話之款項，而非供作
    擔保或新債清償而為新借款行為，則其行使票面價值購買物品詐欺取財仍屬行使
    偽造有價證券之行為，不另成立詐欺罪名（最高法院二十五年上字第一八一四號
    判例意旨參照）。又被告並無前科，因一時思慮未周，未先徵得其妻丙○○之同
    意，以致誤蹈法網，所偽造之支票僅有一張且金額非鉅，觀其犯罪情節尚非重大
    ，犯後並坦承犯行深表悔意，且家中尚有年邁雙親、妻子及年幼子女二人賴被告
    扶養，有戶籍謄本一分在卷足憑，情輕法重，其情狀顯有可憫之處，如量以最輕
    三年之法定本刑，仍嫌過重，酌依刑法第五十九條之規定減輕其刑。爰審酌被告
    之動機、手段、犯罪所得及犯罪後坦承犯行，態度良好等一切情狀，量處如主文
    所示之刑，以資懲儆。被告未曾受有期徒刑以上刑之宣告，有臺灣高等法院被告
    全國前案紀錄表一紙在卷足憑，被告因一時失虞，偶罹刑章，犯後坦承犯行深表
    悔意，經此偵審科刑之教訓，應知所警惕，信無再犯之虞，本院認所受刑之宣告
    以暫不執行為當，併予宣告緩刑四年，以啟自新。偽偽造之「普力揚科技」、「
    張清松」為發票人、發票日八十九年四月十二日、票面金額新台幣二萬元、票號
    ＦＡ0000000號、付款人高雄市農會信用部新庄分部之支票壹紙，係偽造
    之有價證券，應依互法第二百零五條之宣告沒收。至被告偽刻之「普力揚科技」
    、「張清松」印章二枚，並未扣案，復據被告供承用畢後丟棄，無證據證明尚屬
    存在，爰不併予宣告沒收。
三、公訴意旨另認被告甲○○上開竊取丙○○所有之支票十二紙之行為另涉有刑第三
    百二十條第一項之竊盜罪嫌等情。惟按於直系血親、配偶、同財同居親屬或其他
    五親等內血親或三親等內姻親之間，犯刑法第二十九章之竊盜罪者，須告訴乃論
    ，刑法第三百二十四條第二項定有明文。經查被告甲○○與被害人丙○○係夫妻
    關係，有戶口名簿影本一紙附卷可稽，是就被告竊取被害人丙○○之支票之行為
    ，自應告訴乃論，今被害人丙○○於警訊時既已表明不對其夫即被告甲○○竊盜
    之犯行提出告訴，有高雄市政府警察局左營分局八十九年五月十五日之偵訊調查
    筆錄可按，並於本院審理時再次陳明於警局時就曾表示不追究等語在卷，是被告
    此部分之犯行，應欠缺訴追要件，從而本應就此部分為不受理之判決，然因公訴
    意旨認此部分與前開論罪科刑部分有牽連犯之裁判上一罪關係，爰不另為不受理
    之諭知，附此敘明。
據上論斷，應依刑事訴訟法第二百九十九條第一項前段、刑法第二百零一條第一項、
第五十九條、第七十四條第一款、第二百零五條，罰金罰鍰提高標準條例第一條前段
，判決如主文。
本案經檢察官黃俊嘉到庭執行職務。
中      華      民      國    八十九    年      八      月      三十日
                              臺灣高雄地方法院刑事第三庭
                                  審判長法  官    宋明中
                                        法  官    周志賢
                                        法  官    柯彩燕
右正本證明與原本無異。
如不服本判決，應於判決送達後十日內，向本院提出上訴狀。
                                        書記官    楊真芬
中    華    民    國      八十九      年      九      月      一      日


司法院資訊處製作；財團法人民間司法改革基金會備份。
